【裁判字號】    97,上更(一),156
【裁判日期】    970624
【裁判案由】    違反著作權法等
【裁判全文】
臺灣高等法院刑事判決             97年度上更(一)字第156號
上  訴  人  臺灣板橋地方法院檢察署檢察官
上  訴  人
即  被  告  甲○○
選任辯護人  李建賢律師
被      告  己○○
            丙○○
上二人共同
選任辯護人  邵良正律師
被      告  乙○○
            戊○○
上  一  人
選任辯護人  朱子慶律師
            孫  寅律師
上列上訴人因被告違反著作權法等案件，不服臺灣板橋地方法院
九十五年度上訴字第三五七六號，中華民國九十六年四月九日第
一審判決（起訴案號：臺灣板橋地方法院檢察署九十五年度偵字
第一二九七三號），提起上訴，判決後經最高法院發回更審，本
院判決如下：
    主  文
原判決撤銷。
甲○○共同以明知係侵害著作財產權之重製光碟而散布為常業，
處有期徒刑壹年陸月，減為有期徒刑玖月；扣案如附表五所示之
物均沒收。
己○○共同以明知係侵害著作財產權之重製光碟而散布為常業，
處有期徒刑壹年肆月，減為有期徒刑捌月，緩刑伍年，並向公庫
支付新臺幣壹拾伍萬元，緩刑期間付保護管束；扣案如附表五所
示之物均沒收。
丙○○共同以明知係侵害著作財產權之重製光碟而散布為常業，
處有期徒刑壹年肆月，減為有期徒刑捌月，緩刑伍年，並向公庫
支付新臺幣壹拾伍萬元，緩刑期間付保護管束；扣案如附表五所
示之物均沒收。
乙○○共同以明知係侵害著作財產權之重製光碟而散布為常業，
處有期徒刑壹年肆月，減為有期徒刑捌月，緩刑伍年，並向公庫
支付新臺幣壹拾伍萬元，緩刑期間付保護管束；扣案如附表五所
示之物均沒收。
戊○○共同以明知係侵害著作財產權之重製光碟而散布為常業，
處有期徒刑壹年貳月，減為有期徒刑柒月，緩刑伍年，並向公庫
支付新臺幣壹拾伍萬元，緩刑期間付保護管束；扣案如附表五所
示之物均沒收。
    事  實
一、甲○○、己○○、丙○○、乙○○、戊○○、蔡金郎（另行
    通緝中）等人，均明知如附件所示之「Ｐｌａｙ  Ｓｔａｔ
    ｉｏｎ」、「ＰＳ設計圖」、「Ｋｏｅｉ」及「ＸＢＯＸ」
    等商標圖樣，分別係「日商．新力電腦娛樂股份有限公司」
    （下稱新力公司）、「日商．光榮股份有限公司」（下稱日
    商光榮公司）及「美商．微軟公司」（下稱微軟公司）向經
    濟部智慧財產局（前身為經濟部中央標準局）依法申請註冊
    登記，而取得使用於如附件所示指定商品之商標權（相關圖
    樣、商標專用權人、註冊證號碼、專用期間及範圍，均詳如
    附件所示），現仍於商標專用期間及延展專用期間內，應受
    法律保護，未經商標權人之同意，不得於同一商品上使用相
    同之商標圖樣，且不得販賣上開仿冒商標之商品。復明知：
    （一）附表一所示之盜版遊戲光碟，為「臺灣光榮綜合資訊
    股份有限公司」（下稱臺灣光榮公司）享有著作權，並受我
    國著作權法保護之電腦遊戲軟體著作；（二）附表二所示之
    盜版電腦遊戲程式光碟，如經由微軟公司電視遊樂器及電腦
    之執行，在電視畫面上會出現如附表二備註欄「ＸＢＯＸ」
    之商標（其中一片無法讀取，應予排除）；且明知因微軟公
    司創作「ＸＢＯＸ」軟體遊戲之開發套件「ＸＢＯＸ  Ｄｅ
    ｖｅｌｏｍｅｎｔ  Ｋｉｔ」電腦程式，第三人須取得微軟
    公司上述開發套件程式碼之授權始得開發「ＸＢＯＸ」軟體
    遊戲，亦即以上開程式碼為基礎開發之遊戲軟體，而附表二
    之一所示之盜版遊戲光碟中，均含有微軟公司享有上開著作
    權之開發套件電腦程式著作；（三）如附表三之一所示之盜
    版遊戲光碟片之光碟標示面，有仿冒如附件所示之「Ｐｌａ
    ｙ  Ｓｔａｔｉｏｎ」、「ＰＳ設計圖」商標圖樣；附表三
    之一至三之四所示之盜版「ＰＳ」、「ＰＳ２」「ＰＳＰ」
    （即新力公司所開發研製之「Ｐｌａｙ  Ｓｔａｔｉｏｎ」
    、「Ｐｌａｙ  Ｓｔａｔｉｏｎ２」遊戲機，在業界簡稱為
    「ＰＳ」、「ＰＳ２」，本院亦循之）系統之遊戲光碟片，
    其內所儲存之「Ｌｉｂｒａｒｙ  Ｐｒｏｇｒａｍｓ」電腦
    程式軟體，為一電腦程式之集合，可以接收新力公司自行，
    或授權其他軟體商所創作之遊戲軟體應用程式，係新力公司
    向美國著作權局註冊登記，擁有著作財產權之電腦程式著作
    物；而上開新力公司及微軟公司所享有之著作權，依著作權
    法第四條第二款，及世界貿易組織（ＷＴＯ）「與貿易有關
    之智慧財產權協定」ＴＲＩＰＳ之約定，均屬受我國著作權
    法所保護之著作物，未經新力公司、微軟公司及光榮公司同
    意或授權，不得意圖販賣或散佈上開重製他人之著作物。
二、詎甲○○竟與己○○、丙○○、乙○○、戊○○、蔡金郎等
    人，共同基於以散布方法侵害他人著作權之物為常業之犯意
    聯絡，及共同販賣仿冒商標商品營利之概括犯意聯絡，由甲○○、蔡金郎自九十四年十二月間某日起，在臺北縣中和市
    ○○路○段一一四巷二九號五樓，先由蔡金郎以不詳代價，
    在大陸地區向不詳真實姓名之大陸籍成年男子，購買含有未
    經光榮公司、微軟公司及新力公司授權，上有仿冒上開商標
    之遊戲軟體等電腦程式之盜版遊戲光碟後，逕由大陸寄送至
    臺灣地區，由甲○○收取，並由甲○○自九十四年十二月間
    起，以月薪新臺幣（下同）四萬元之代價，僱用己○○擔任
    倉管，負責管理盜版光碟，並分別以月薪三萬元之代價，僱
    用戊○○於上址負責盜版光碟目錄之製作、丙○○（自九十
    五年一月底受僱）及乙○○（自九十五年一月中旬受僱）負
    責送貨，另由蔡金郎提供客戶名單與甲○○，甲○○則以每
    片七十元至一百元不等之價格，出售予不特定人，並由丙○○及乙○○二人運送至客戶指定之處所，共同以此散布方法
    共同出售予不特定人以牟利，並賴以為生，恃之為常業，而
    侵害光榮公司、微軟公司及新力公司之商標權及著作權。
三、嗣於九十五年五月十六日下午六時四十分許，在上址為警查
    獲，並扣得如附表一所示之「真三國無雙四猛將傳」等盜版
    遊戲光碟一千九百三十三片、附表二所示之「式神之城II」
    等盜版遊戲光碟一千九百五十九片（起訴書將其中無法讀取
    一片亦列入，而載為一千九百六十片，另附表二所示之盜版
    光碟內含附表二之一微軟公司所享有著作權之五百八十五片
    ，及非微軟公司所享有著作權之一千三百七十四片）、附表
    三之一所示之盜版ＰＳ２遊戲光碟十四萬一千零六十九片、
    附表三之二所示之盜版ＰＳ２遊戲光碟六千七百十一片，附
    表三之三所示之盜版ＰＳ遊戲光碟八千九百六十八片（起訴
    書原記載為八千九百六十七片，惟經加總計算應為八千九百
    六十八片，應予更正）；附表三之四所示之盜版ＰＳＰ遊戲
    光碟二百二十三片；附表四所示屬甲○○所有之盜版遊戲光
    碟目錄一批、桌上型電腦二台、筆記型電腦一台、印表機二
    台、液晶螢幕一台、ＣＲＴ螢幕一台、隨身碟一個、ＰＳ２
    測試用主機一台、空白光碟一批、光碟封面包裝紙一批、包
    裝塑膠套一批、供聯絡用之行動電話四支、出貨單及帳冊各
    一批、客戶帳單存寄盒一批，及販賣盜版光碟所得現金二萬
    一千四百三十元。
四、案經被害人光榮公司、微軟公司及新力公司訴由內政部警政
    署保安警察第二總隊第一大隊第三中隊報請臺灣板橋地方法
    院檢察署檢察官偵查起訴。
    理  由
壹、程序方面：
    按被告以外之人於審判外之言詞或書面陳述，除法律有規定
    者外，不得作為證據；又被告以外之人於審判外之陳述，雖
    不符合同法第一百五十九條之一至第一百五十九條之四之規
    定，但經當事人於審判程序同意作為證據，法院審酌該言詞
    陳述或書面陳述作成時之情況，認為適當者，亦得為證據。
    當事人、代理人或辯護人於法院調查證據時，知有第一百五
    十九條第一項不得為證據之情形，而未於言詞辯論終結前聲
    明異議者，視為有前項之同意，刑事訴訟法第一百五十九條
    第一項及第一百五十九條之五分別定有明文。經查，本判決
    下列所引用之各該被告以外之人於審判外之陳述（包含書面
    陳述），固屬傳聞證據，但檢察官及被告於本院準備程序及
    審判期日中（本院更審卷第二十七頁正反面、第八十九頁反
    面），均明示同意此部分之證據有證據能力，且迄至言詞辯
    論終結前亦未撤回前開同意，本院審酌上開證據資料製作時
    之情況，尚無違法不當及證明力明顯過低之瑕疵，認為以之
    作為證據應屬適當，故揆諸前開規定，爰依刑事訴訟法第一
    百五十九條之五規定，認前揭證據資料均有證據能力，合先
    敘明。
貳、實體方面：
一、訊據被告甲○○、己○○、丙○○、乙○○、戊○○等人，
    對上揭販賣仿冒商標之光碟，及明知係侵害著作財產權之重
    製光碟而散布之犯罪事實，於原審及本院審理中均坦承不諱
    （見原審卷第三二二頁，本院卷第九十五頁反面），互核一
    致，並與告訴代理人蘇芳儀於警詢時指訴之情節相符，且有
    如附表一所示之「真三國無雙四猛將傳」等盜版遊戲光碟一
    千九百三十三片、附表二所示之「式神之城II」等盜版遊戲
    光碟一千九百五十九片（內含附表二之一微軟公司所享有著
    作權之五百八十五片，及非微軟公司所享有著作權之一千三
    百七十四片）、附表三之一所示之盜版ＰＳ２遊戲光碟十四
    萬一千零六十九片、附表三之二所示之盜版ＰＳ２遊戲光碟
    六千七百十一片、附表三之三所示之盜版ＰＳ遊戲光碟八千
    九百六十八片、附表三之四所示之盜版ＰＳＰ遊戲光碟二百
    二十三片、附表四所示盜版遊戲光碟目錄一批、桌上型電腦
    二台、筆記型電腦一台、印表機二台、液晶螢幕一台、ＣＲ
    Ｔ螢幕一台、隨身碟一個、ＰＳ２測試用主機一台、空白光
    碟一批、光碟封面包裝紙一批、包裝塑膠套一批、供聯絡用
    之行動電話四支、出貨單及帳冊各一批、客戶帳單存寄盒一
    批，及販賣盜版光碟所得現金二萬一千四百三十元扣案可資
    佐證。
二、查商標權人新力公司、日商光榮公司及微軟公司享有如附件
    所示之商標權，有商標註冊證影本五紙在卷可考（見偵查卷
    二第三十四、三十六、五十四至五十八頁；原審卷第一０一
    至一０三頁）；著作財產權人新力公司、臺灣光榮公司、微
    軟公司分別享有如附表一至三所示之著作權，分別經各該公
    司提出著作權證明文件附卷為憑（見偵查卷二第三十二、三
    十三、五十九至七十五頁、原審卷第一二二至一八七頁）；
    其中新力公司提出向美國著作權局就「Ｌｉｂｒａｒｙ  Ｐ
    ｒｏｇｒａｍｓ」電腦程式著作申請註冊而取得之登記書影
    本『著作權人：日商新力公司、著作名稱：「Programmer T
    ools for the Play Station2 computer entertainment sy
    stem, version2.0」、著作完成時間：西元2000年、登記日
    期：西元2001年05月31日』。依著作權法第一百零六條第一
    項前段：「著作完成於世界貿易組織協定在中華民國管轄區
    域內生效之日前，未依歷次本法規定取得著作權而依本法所
    定著作財產權期間計算仍在存續中者……適用本法」之規定
    ，日商新力公司前開著作完成於西元二千年，而我國已於九
    十一年一月一日（西元２００２年）加入世界貿易組織，自
    得適用著作權法第四條第二款規定，援引世界貿易組織協定
    所轄「與貿易有關之智慧財產權協定（ＴＲＩＰＳ）」第三
    條有關國民待遇之規定，於中華民國享有著作權；微軟公司
    上開電腦程式著作，依據三十五年中美友好通商航海條約、
    八十二年七月十六日簽署生效之「北美事務協調委員會與美
    國在臺協會著作權保護協定」、我國著作權法第四條之規定
    ，及九十一年一月一日簽署生效之「世界貿易組織」（ＷＴ
    Ｏ）中之「與貿易有關之智慧財產權協定」（ＴＲＩＰＳ）
    ，亦同為受我國著作權法保護之著作物；又臺灣光榮公司所
    提出遊戲光碟之發行封面包裝（封面包裝上標示著作財產權
    人），亦符合著作權法第十三條第二項在其發行之重製物上
    ，以通常之方法表示其為著作財產權人者，推定為著作財產
    權人之規定。
三、又扣案如附表所示之光碟，分別經臺灣國際專利法律事務所
    人員蘇芳儀、臺灣光榮公司代理人丁○○、微軟公司鑑識人
    員鑑定，確認均係未取得著作權人授權重製之盜拷光碟片，
    有警詢筆錄、臺灣國際專利法律事務所鑑識證明（偵查卷一
    第一四八至一四九頁、偵查卷二第七頁）、臺灣光榮公司之
    鑑視清冊（見偵查卷一第一五五至一五六頁）等在卷可憑。
    再經告訴人勘驗，亦確認扣案遊戲光碟可透過電視遊樂器主
    機平臺執行，附表二部分光碟執行後電視螢幕顯現如附件所
    示微軟公司享有「ＸＢＯＸ」之商標（其中一片無法讀取，
    應予扣除）；附表三之一所示之盜版光碟外面則有新力公司
    享有「Ｐｌａｙ  Ｓｔａｔｉｏｎ」、「ＰＳ設計圖」商標
    ，亦據告訴人指訴在卷，顯見如附表三之一所示盜版遊戲光
    碟片之光碟標示面，有仿冒如附件所列之所示之「Ｐｌａｙ
    Ｓｔａｔｉｏｎ」、「ＰＳ設計圖」商標圖樣；附表三之一
    至三之四所示之盜版「ＰＳ」、「ＰＳ２」「ＰＳＰ」系統
    之遊戲光碟片，有重製新力公司之「Ｌｉｂｒａｒｙ  Ｐｒ
    ｏｇｒａｍｓ」電腦程式著作物；如附表一所示之盜版遊戲
    光碟，有重製臺灣光榮公司護之電腦著作；附表二所示之盜
    版電腦遊戲程式光碟，於電視執行時會出現如附表二備註欄
    「ＸＢＯＸ」之商標；附表二之一所示之盜版遊戲光碟，均
    有重製微軟公司享有著作權之電腦程式著作等情，至為明確
    ，而被告甲○○等人對此於本院審理中均不爭執，足認被告
    甲○○、己○○、丙○○、乙○○、戊○○之自白與事實相
    符，本案事證明確，被告甲○○等人之犯行均堪認定。
四、查被告等人行為後，刑法部分條文業於九十四年二月二日經
    總統以華總一義字第０九四０００一四九０一號令修正公布
    ，並自九十五年七月一日起生效施行（下稱現行刑法）；復
    參酌最高法院九十五年五月二十三日第八次刑事庭會議決議
    意旨，現行刑法第二條第一項之規定，係規範行為後法律變
    更所生新舊法律比較適用之準據法，於現行刑法施行後，應
    適用現行刑法第二條第一項之規定，為「從舊從輕」之比較
    ；又比較時應就罪刑有關之共犯、未遂犯、想像競合犯、牽
    連犯、連續犯、結合犯，以及累犯加重、自首減輕暨其他法
    定加減原因（如身分加減）與加減例等一切情形，綜其全部
    罪刑之結果而為比較。次查：
(一)被告行為時之刑法第五十六條規定：「連續數行為而犯同一
    之罪名者，以一罪論；但得加重其刑至二分之一。」，惟現
    行刑法已刪除前開關於連續犯之規定，此刪除雖非犯罪構成
    要件之變更，但顯已影響行為人刑罰之法律效果，自屬法律
    有變更，比較新、舊法結果，依舊法之規定所犯僅論以一罪
    ，僅得加重其刑二分之一，新法則應分論併罰，自以被告行
    為時之刑法論以連續犯之規定較有利於被告。
(二)刑法第二十八條原規定：「二人以上共同『實施』犯罪之行
    為者，皆為共同正犯。」新法修正為：「二人以上共同『實
    行』犯罪之行為者，皆為共同正犯。」將舊法之「實施」修
    正為「實行」。原「實施」之概念，包含陰謀、預備、著手
    及實行等階段之行為，修正後僅共同實行犯罪行為始成立共
    同正犯。是新法共同正犯之範圍已有所限縮，而排除陰謀犯
    、預備犯之共同正犯。新舊刑法就共同正犯之範圍既因此而
    有變動，自屬犯罪後法律有變更，而非僅屬純文字修正，應
    有新舊法比較適用之問題，而以修正後限縮範圍之規定有利
    於被告。
(三)商標法第八十二條及九十五年五月三十日修正前之著作權法
    第九十四條之規定，均有「罰金刑」之選科。而刑法第三十
    三條第五款有關於罰金刑之規定，修正前規定：「罰金：一
    元（銀元）以上。」，並以銀元一元折算新臺幣三元，修正
    後刑法第三十三條第五款規定：「罰金：新臺幣一千元以上
    ，以百元計算之。」，則修正後刑法第三十三條第五款所定
    罰金刑最低數額，較之修正前提高，自以修正前刑法第三十
    三條第五款規定有利於被告。
(四)是上開刑法修正前後之法條比較結果，固有有利與不利之情
    形，但經整體綜合比較全部罪刑之結果，仍以九十五年七月
    一日生效施行前之刑法規定，較有利於被告，依現行刑法第
    二條第一項前段規定，自應適用被告行為時之法律即修正前
    之刑法規定。又被告行為後，刑法第五十五條雖亦有修正，
    修正前刑法第五十五條原規定：「一行為而觸犯數罪名，或
    犯一罪而其方法或其結果之行為犯他罪名者，從一重處斷」
    ；修正後第五十五條則規定：「一行為而觸犯數罪名者，從
    一重處斷；但不得科以較輕罪名所定最輕本刑以下之刑」。
    亦即修正後，仍保留有關於想像競合犯之規定，但在科刑上
    有所限制，然此科刑限制僅係法理之明文化，非屬法律之變
    更，自無比較新舊法之問題，應逕行適用新法。
五、又被告五人行為後，著作權法亦於九十五年五月三十日經總
    統以華總一義字第０九五０００七五七六一號令修正公布，
    並自九十五年七月一日起施行，刪除第九十四條關於「常業
    犯」規定。然本件被告五人違反著作權法犯行之時間，在著
    作權法修正施行前，當時著作權法第九十四條第一項之罪，
    法定本刑為一年以上七年以下有期徒刑，得併科新臺幣三十
    萬元以上三百萬元以下罰金；著作權法修正後，因常業犯已
    經刪除，應將所犯多次違反著作權犯行分論併罰。而被告五
    人多次違反著作權法第九十一條之一第三項之罪（以第九十
    四條第一項論以常業犯），以數罪併罰合併計算其法定最高
    本刑，已在有期徒刑七年以上，較原常業犯之法定刑為重，
    依刑法第二條第一項前段規定，應適用九十五年五月三十日
    修正公布前之著作權法第九十四條第一項之規定論處。
六、論罪科刑：
(一)按刑法上所謂之「常業犯」，係以同一犯罪行為之意思反覆
    為之，且賴以為生即成立，並不以時間久暫，及行為人別無
    其他正當職業為要件（最高法院八十二年度第一次刑事庭會
    議參照）；是刑法上之常業犯，原不以專業為必要，縱係兼
    營亦無解於常業罪之成立。本件被告甲○○、己○○、丙○○、乙○○、戊○○等五人，非法販賣仿冒商標之盜版光碟
    ，時間長達近半年，數量龐大，依被告五人所販賣之數量、
    方式規模、銷售手法及犯罪所得，被告五人顯有將賣得款項
    供作生活之資，並以之為常業無疑。故核被告甲○○、己○○、丙○○、乙○○、戊○○五人此部分所為，係犯著作權
    法第九十一條之一第三項明知係侵害著作財產權之光碟重製
    物而散布罪，且以之為常業，應論以九十五年五月三十日修
    正公布前之著作權法第九十四條第一項之常業罪。
(二)復按商標之使用，係指為行銷之目的，將商標用於商品、服
    務或其有關之物件，或利用平面圖像、數位影音、電子媒體
    或其他媒介物，足以使相關消費者認識其為商標，商標法第
    六條定有明文。是透過電磁作用，如以遊樂器、光碟機、電
    腦主機之操作為媒介，於電視或電腦螢幕前出現商標圖樣者
    ，標示型態足資一般商品購買人認識其表彰商品之來源者，
    自屬商標之使用範疇。扣案如附表一之盜版光碟，於外表上
    即標示光榮公司之商標；如附表二之一及二之二之光碟置入
    遊戲主機執行後，部分（即附表備註欄有載明出現ＸＢＯＸ
    商標者）亦會出現如件所示之「ＸＢＯＸ」商標圖樣（侵害
    商標權人商標之明細，詳如附表二之一及二之二所示）；又
    扣案如附表三之一所示光碟，於光碟標示面即有日商新力公
    司如附件所示「Ｐｌａｙ  Ｓｔａｔｉｏｎ」、「ＰＳ設計
    圖」商標圖樣；故被告五人明知所販售之仿冒遊戲光碟片係
    仿冒商標之商品，足以使人與真品發生混淆，而上開仿冒遊
    戲光碟片部分透過電視遊樂器之執行，在電視畫面上會出現
    微軟公司之商標圖樣，上開遊戲光碟片部分於光碟標示面顯
    示他人商品之標記，被告五人仍予販賣，核被告五人此部分
    所為，係犯商標法第八十二條之明知為未得商標權人同意，
    於同一商品，使用相同之註冊商標之商品而販賣罪。
(三)共同被告蔡金郎（另行通緝，尚未到案）與本案被告甲○○
    、己○○、戊○○自九十四年十二月間起，被告乙○○自九
    十五年一月中旬受僱時起，被告丙○○自九十五年一月底受
    僱時起，就上開犯行有犯意聯絡與行為分擔，為共同正犯。
    又被告甲○○、己○○、丙○○、乙○○、戊○○五人先後
    多次販賣仿冒商標商品之犯行，各時間緊接，所犯均係構成
    要件相同之罪名，顯各係基於概括犯意反覆為之，均為連續
    犯，應依修正前刑法第五十六條規定各論以一罪，並均加重
    其刑。而被告甲○○等五人多次販賣盜版光碟之行為，係以
    一行為同時觸犯商標法第八十二條、九十五年五月三十日修
    正公布前著作權法第九十四條第一項之罪，係一行為觸犯數
    罪名之想像競合犯，應依刑法第五十五條從一重論以（九十
    五年五月三十日修正前）著作權法第九十四條第一項之罪處
    斷。而被告五人違反上開著作權法第九十四條第一項部分之
    犯行均係常業犯，為集合犯，乃集合多數犯罪行為而成立之
    犯罪，法律上擬制為一罪，其反覆從事多數行為相互間，並
    不發生牽連犯或想像競合犯之問題（最高法院九十二年度臺
    上字第二八九０號判決意旨參照）；是其五人所犯前揭常業
    犯之罪，縱其侵害多人之著作權，仍論以實質一罪。至被告
    五人以一行為同時觸犯上開侵害著作財產權及商標權等罪，
    係以一行為觸犯數罪名之想像競合犯，應從一重以犯明知係
    侵害著作財產權之重製物光碟而散布為常業罪處斷。被告五
    人之犯罪時間均在九十六年四月二十四日之前，應依中華民
    國九十六年罪犯減刑條例第二條第一項第三款之規定，減其
    宣告刑二分之一。
七、原審以本案事證明確而予論罪科刑，固非無見，惟查（一）
    被告五人犯罪時間均在九十六年四月二十四日以前，合於中
    華民國九十六年罪犯減刑條例第二條第一項第三款減刑之規
    定，原審未及依法減刑，顯有未當；（二）扣案如附表二所
    示之光碟片，其中一片盜版光碟無法讀取其內容，且為裸片
    ，無證據證明侵害商標權及著作權；另附表二之二所示盜版
    光碟，並非重製微軟公司之著作權；附表二所示之盜版光碟
    有部分並未侵害微軟公司之商標權（詳備註欄所載無ＸＢＯ
    Ｘ商標）；原審就上開部分均誤認亦有犯罪並宣告沒收，尚
    有違誤；（三）被告乙○○係自九十五年一月中旬始受僱，
    被告丙○○係自九十五年一月底起始受僱，原判決未予認定
    ，且該二人均應自受僱時起，始與其他被告間有犯意聯絡及
    行為分擔，原判決未予區別，亦有未洽。（四）原審事實欄
    漏未就檢察官起訴之侵害光榮公司就附表一「真三國無雙４
    猛將傳」等一千九百三十三片光碟所享有之電腦程式著作，
    及侵害告訴人微軟公司就附表二之一等五百八十五片ＸＢＯ
    Ｘ系統遊戲光碟所享有之電腦程式著作之著作權部分予以裁
    判，雖原審事後為裁定更正，然依該更正亦未明確記載犯罪
    事實，致原審判決事實與理由有所不合，亦有違誤。（五）
    原審將「Ｐｌａｙ  Ｓｔａｔｉｏｎ」、「Ｐｌａｙ  Ｓｔ
    ａｔｉｏｎ２」系統軟體遊戲軟體光碟內所儲存之新力公司
    所享有之「Ｌｉｂｒａｒｙ  Ｐｒｏｇｒａｍ」電腦軟體，
    誤認係光榮公司、微軟公司及新力公司所享有著作權之電腦
    程式著作（見原判決事實欄第十行），亦有違誤。（六）原
    審判決對新力公司及微軟公司之著作權，何以受我國著作權
    法保護，未加載明，亦有理由未備之疏漏。（七）被告五人
    多次販賣仿冒商標商品之犯行，應係連續犯，原審誤認為集
    合犯，亦有違誤。被告甲○○上訴意旨指摘量刑過重，惟依
    其涉案之程度，扣案光碟數量龐大觀之，原審量刑並無不當
    ；而檢察官循告訴人之聲請意旨指稱量刑過輕，且對被告己○○、丙○○、乙○○、戊○○等人緩刑宣告不當等語，就
    量刑及緩刑宣告部分，本院審酌各人涉案之程度及扣案光碟
    數量龐大，非全然無理由，且原判決有上開可議之處，即無
    可維持，應由本院撤銷改判。爰審酌被告五人貪圖不法利益
    之犯罪動機，其等販售盜版光碟之數量，獲取之利益，對智
    慧財產權人所生之危害，智慧財產權觀念淡薄，被告甲○○
    於本案係居於主導角色，犯罪情節較重，被告己○○、丙○○、乙○○、戊○○等人於本案犯罪中行為分擔之程度非重
    ，被告五人犯罪後坦承犯行之態度，其品行、智識程度、生
    活狀況，並主動刊登廣告勸籲世人尊重智慧財產權等一切情
    狀，分別量處如主文第二至六項所示之刑，並依中華民國九
    十六年罪犯減刑條例第二第一項第三款規定各減其宣告刑二
    分之一，以資懲儆。
八、再被告己○○、丙○○、乙○○、戊○○等四人，前均未曾
    受有期徒刑以上刑之宣告，有本院被告前案紀錄表四份在卷
    足稽，被告己○○、丙○○、乙○○、戊○○四人因一時失
    慮致罹刑典，事後已坦承犯行，深具悔意，經此刑之宣告後
    ，應知警惕而無再犯之虞，本院因認以暫不執行其刑為當，
    爰分別依刑法第七十四條第一項第一款分別予以宣告緩刑五
    年，用啟自新，並依刑法第七十四條二項第四款之規定，命
    被告己○○、丙○○、乙○○、戊○○各向公庫支付新臺幣
    十五萬元，以期被告己○○、丙○○、乙○○、戊○○四人
    盡社會責任，填補公益上損害，並啟自新。又為使被告己○○、丙○○、乙○○、戊○○等人，深切記取教訓，及為強
    化其法治及尊重智慧財產權之觀念，使其等於緩刑期內能深
    知警惕，避免再度犯罪，併宣告於緩期間付保護管束。又刑
    法第七十四條有關緩刑宣告之規定，雖於九十四年二月二日
    總統令修正公布，並於九十五年七月一日施行，然因緩刑之
    條件並非針對行為而設，而係著重「裁判時」是否合於緩刑
    之要件，自應直接適用修正後刑法第七十四條之規定（最高
    法院九十五年第八次刑事庭會議決議參照），而無需與其他
    與罪刑有關之修正條文綜合比較，併予敘明。而被告甲○○
    與在逃之共犯蔡金郎於本案中共列為主導地位，參與犯罪之
    程度較深，惡性亦重於其他被告，且所散布之光碟數量龐大
    ，不宜再予宣告緩刑，爰不依所請就被告甲○○部分為緩刑
    之宣告。
九、扣案如附表一、二之一、三之一至三之四所示仿冒遊戲光碟
    及附表四所示之物，均係被告五人犯著作權法第九十四條第
    一項之罪所用或犯罪所得之物，應依著作權法第九十八條宣
    告沒收之；附表二之備註欄所示之有「ＸＢＯＸ」商標部分
    光碟，及附表三之一之光碟，有侵害告訴人商標權（詳如附
    表二及三之一所示），則依商標法第八十三條規定沒收。
十、公訴意旨另以：被告五人並有販賣如附表二所示之無法讀取
    之一片盜版光碟、附表二備註欄載明裸片部分、附表二之二
    之盜版光碟部分，分係侵害微軟公司之商標權及著作權，因
    認被告五人此部分行為亦涉有商標法第八十二條之罪嫌、著
    作權法第九十四條第一項之罪嫌云云。然按著作財產權因存
    續期間屆滿而消滅。於存續期間內因著作財產權人死亡，其
    著作財產權依法應歸屬國庫者；著作財產權人為法人，於其
    消滅後，其著作財產權依法應歸於地方自治團體者亦同，著
    作權法第四十二條定有明文。惟查附表二之二所示盜版光碟
    內之著作，並非微軟公司所有，業據告訴人微軟公司提出清
    冊在卷為憑（見原審卷第五七四頁），是附表二之二之盜版
    光碟究係何人所有，迄無人出面指認，參以卷附本件全部證
    據資料均未見有附表二之二所示該等著作財產權證明之相關
    文件以觀。因此，附表二之二所示之著作是否仍享著作權，
    尚屬不明，此部分被告五人究竟有無侵害他人之著作財產權
    ，實在無法認定；又附表二所示之無法讀取之一片盜版光碟
    ，業經勘驗，無法讀取；附表二備註欄載明裸片部分，並無
    告訴人微軟公司之「ＸＢＯＸ」商標等情，亦據告訴人微軟
    公司勘驗後提出清冊附卷為憑，足見附表二所示之無法讀取
    之一片盜版光碟及附表二備註欄載明裸片部分，並未侵害微
    軟公司之商標權及著作權。就上開部分本應為無罪之諭知，
    惟公訴人認此部分與上開論罪部分具修正前連續犯之裁判上
    一罪或常業犯之一罪關係，故不另為無罪之諭知。另就扣案
    如附表二所示之無法讀取之一片盜版光碟、附表二之二備註
    欄載明裸片部分，亦無庸為沒收之諭知，併予指明。
十一、末按，臺灣地區與大陸地區人民關係條例第二條第二款規
      定大陸地區係指臺灣地區以外之中華民國領土，而所謂輸
      入係指由國外運輸進入我國領土者而言，至所謂我國之領
      土則以固有之領域為範圍，此憲法第四條定有明文，而國
      家之統治權係以獨立性與排他性行使於其領土之內，此不
      因領土之一部分由於某種事實上之原因暫時未能發揮作用
      而有異（參照最高法院七十一年度臺上字第八二一九號判
      例），是自大陸地區購買進入我國臺灣地區領域，並非刑
      法上之輸入。另有謂懲治走私條例第十二條規定自大陸地
      區私運物品進入臺灣地區，或自臺灣地區私運物品前往大
      陸地區者，以私運物品進口、出口論，故自大陸地區進口
      亦屬輸入云云，然按該條例所規範者為行政院所公布之管
      制物品，依九十二年十月二十三日行政院臺財字第０九二
      ００五六三三八號公告修正管制物品，並無商標法所規範
      之仿冒商標商品，自不能適用。至懲治走私條例雖於前開
      最高法院判例之後而為修正，然憲法領土部分並未修正，
      且最高法院判例尚未廢止變更前，最高法院上開判例之效
      力能否為一般法律之修正而生所謂新法優於舊法之效力而
      不再適用，容有疑義，是被告甲○○與共犯蔡金郎自我國
      大陸地區將仿冒商標商品輸入我國臺灣地區，並非商標法
      第八十二條之輸入行為，併此敘明。
據上論斷，應依刑事訴訟法第三百六十九條第一項前段、第三百
六十四條、第二百九十九條第一項前段，九十五年五月三十日修
正前著作權法第九十四條第一項、第九十八條，商標法第八十二
條、第八十三條，刑法第十一條前段、第二條第一項前段、修正
前第二十八條、修正前第五十六條、第五十五條、第七十四條第
一項第一款、第二項第四款、第九十三條第一項，中華民國九十
六年罪犯減刑條例第二條第一項第三款、第七條，判決如主文。
本案經檢察官鄭龍照到庭執行職務。
中    華    民    國    97    年    6     月    24    日
                  刑事第四庭  審判長法  官  沈宜生
                                    法  官  陳國文
                                    法  官  鄭水銓
以上正本證明與原本無異。
如不服本判決，應於收受送達後十日內向本院提出上訴書狀，其
未敘述上訴之理由者，並得於提起上訴後十日內向本院補提理由
書狀（均須按他造當事人之人數附繕本）。
                                    書記官  劉貞達
中    華    民    國    97    年    6     月    30    日
附錄本案論罪科刑法條全文－－
商標法第八十二條：
明知為前條商品而販賣、意圖販賣而陳列、輸出或輸入者，處一
年以下有期徒刑、拘役或科或併科新臺幣五萬元以下罰金。
著作權法第九十一條之一：
擅自以移轉所有權之方法散布著作原件或其重製物而侵害他人之
著作財產權者，處三年以下有期徒刑、拘役，或科或併科新臺幣
五十萬元以下罰金。
明知係侵害著作財產權之重製物而散布或意圖散布而公開陳列或
持有者，處三年以下有期徒刑，得併科新臺幣七萬元以上七十五
萬元以下罰金。
犯前項之罪，其重製物為光碟者，處六月以上三年以下有期徒刑
，得併科新臺幣二十萬元以上二百萬元以下罰金。但違反第八十
七條第四款規定輸入之光碟，不在此限。
犯前二項之罪，經供出其物品來源，因而破獲者，得減輕其刑。
（九十五年五月三十日修正前）著作權法第九十四條第一項：
以犯第九十一條第一項、第二項、第九十一條之一、第九十二條
或第九十三條之罪為常業者，處一年以上七年以下有期徒刑，得
併科新臺幣三十萬元以上三百萬元以下罰金。
附表一：
  共一千九百三十三片，侵害光榮公司著作權，如後列目錄－－
附表二：
（一）附表二全部（扣除無法讀取一片外），共一千九百五十九
      片，附表中其後有Ｘ－ＢＯＸ商標者，共一千九百四十七
      片，侵害微軟商標權。
（二）附表二之一，共五百八十五片，侵害微軟著作權。
（三）附表二之二，共一千三百七十四片，無侵害微軟著作權。
附表三之一、三之二、三之三、三之四：如後列目錄－－
附表四：
┌──┬────────────┬───────┬───┐
│編號│物品名稱                │所有人        │數量  │
├──┼────────────┼───────┼───┤
│ 一 │盜版遊戲光碟目錄        │甲○○        │一批  │
├──┼────────────┼───────┼───┤
│ 二 │桌上型電腦              │甲○○        │二台  │
├──┼────────────┼───────┼───┤
│ 三 │筆記型電腦              │甲○○        │一台  │
├──┼────────────┼───────┼───┤
│ 四 │印表機                  │甲○○        │二台  │
├──┼────────────┼───────┼───┤
│ 五 │液晶螢幕                │甲○○        │一台  │
├──┼────────────┼───────┼───┤
│ 六 │CRT 螢幕                │甲○○        │一台  │
├──┼────────────┼───────┼───┤
│ 七 │隨身碟                  │甲○○        │一個  │
├──┼────────────┼───────┼───┤
│ 八 │PS2 測試用主機          │甲○○        │一台  │
├──┼────────────┼───────┼───┤
│ 九 │空白光碟                │甲○○        │一批  │
├──┼────────────┼───────┼───┤
│ 十 │光碟封面包裝紙          │甲○○        │一批  │
├──┼────────────┼───────┼───┤
│十一│包裝塑膠套              │甲○○        │一批  │
├──┼────────────┼───────┼───┤
│十二│供聯絡用之行動電話      │甲○○        │四支  │
├──┼────────────┼───────┼───┤
│十三│出貨單                  │甲○○        │一批  │
├──┼────────────┼───────┼───┤
│十四│帳冊                    │甲○○        │一批  │
├──┼────────────┼───────┼───┤
│十五│客戶帳單存寄盒          │甲○○        │一批  │
├──┼────────────┼───────┼───┤
│十六│販賣盜版光碟所得現金    │甲○○        │      │
│    │二萬一千四百三十元      │              │      │
└──┴────────────┴───────┴───┘
附表五：主文中應沒收部分
一、扣案如附表一、二之一、三之一、三之二、三之三、三之四
    所示仿冒遊戲光碟，及附表四所示之物品、現金。
二、附表二之光碟名稱後載有「Ｘ－ＢＯＸ」商標部分之光碟，
    共一千九百四十七片，及如附表三之一之光碟，有侵害告訴
    人商標權部分。


司法院資訊處製作；財團法人民間司法改革基金會備份。
